臺灣宜蘭地方法院交通事件裁定　　　　 100年度交聲字第79號
原處分機關　交通部公路總局臺北區監理所宜蘭監理站
異　議　人
即受處分人　李錦池
上列異議人即受處分人因違反道路交通管理處罰條例案件，對於
交通部公路總局臺北區監理所宜蘭監理站於民國100年3月1日所
為之宜監字第裁43-Q00000000號裁決處分，聲明異議，本院裁定
如下：
    主  文
異議駁回。
    理  由
一、原處分意旨略以：異議人即受處分人李錦池於民國100年1月
    5日11時5分許，騎駛車牌號碼393-CFW號重型機車，南下行
    經宜蘭縣礁溪鄉○○路與公園路、中山路路口（下稱系爭路
    口）之際，不依二段式左轉標誌之指示行駛，而違規逕行直
    接左轉礁溪鄉○○路，經宜蘭縣政府警察局礁溪分局員警以
    宜警交字第Q00000000號製單舉發，交通部公路總局臺北區
    監理所宜蘭監理站遂依道路交通管理處罰條例第48條第1項
    第2款、第63條第1項第1款之規定，裁處受處分人罰鍰新臺
    幣（下同）600元，並記違規點數一點。
二、異議意旨略以：異議人騎乘機車向南行至礁溪路與公園路路
    口時，道路即分岔成礁溪路及中山路，一般機車騎士經此一
    路段時，多認為行往中山路即屬直行而非屬左轉；且該處兩
    段式左轉告示牌常遭較高車輛擋住，駕駛人行進中均僅注視
    前方，實難注意到該告示牌。此外，其他路段諸如宜蘭市○
    ○路二、三段南向與舊城南路、神農路口路況相當，且交通
    更為繁雜，同時雙向通車，並無設置機車待轉區，僅是將機
    車等燈區○○○○○道，而反觀礁溪路與公園路口南下方向
    所設機車待轉標誌，只是方便員警取締違規的陷阱而已，為
    此請求撤銷原處分等語。
三、按機慢車兩段左轉標誌，用以告示左轉汽缸總排氣量未滿五
    百五十立方公分機器腳踏車或慢車駕駛人應遵照號誌指示，
    在號誌顯示允許直行時先行駛至右前方路口之左轉待轉區等
    待左轉，俟該方向號誌顯示允許直行後，再行續駛，以兩段
    方式完成左轉；又機器腳踏車行駛之車道，應依標誌或標線
    之規定行駛，在已劃分快慢車道之道路，雙向道路應在最外
    側快車道及慢車道行駛；機器腳踏車行駛至交岔路口，其轉
    彎，應依標誌或標線之規定行駛，道路交通標誌標線號誌設
    置規則第65條、道路交通安全規則第99條第1項第2款、第2
    項定有明文。次按，汽車駕駛人轉彎時，有不依標誌、標線
    、號誌指示之情形者，處新臺幣600元以上1800元以下罰鍰
    ，並記違規點數1點，道路交通管理處罰條例第48條第1項第
    2款、第63條第1項第1款亦有明定。
四、異議人於前揭時、地騎乘車號393-CFW號重型機車，沿宜蘭
    縣礁溪鄉○○路南下行駛至公園路口時，直接由礁溪路駛向
    中山路，而未先至公園路待轉區兩段式左轉，為原舉發單位
    攔停舉發之事實，且為異議人所未爭執，堪認屬實。異議人
    雖以前詞辯解，惟查：
  (一)系爭路口為輪放式號誌，如以本件異議人行向位置觀察，異
    議人行駛至系爭路口，其右方為公園路，前方為礁溪路，左
    前方為中山路；又異議人原所行駛之礁溪路之車道配置情形
    ，有三快車道（內側左轉專用並禁行機車，中間直行專用並
    禁行機車，外側為直行右轉專用）及一機慢車道，於行至系
    爭路口前50公尺處即設有一預告牌載明「機慢車往中山路方
    向請至前方二段式左轉」，且於路口號誌燈桿處及接近路口
    之右側路旁皆設有機慢車兩段式左轉之標誌，系爭路口右側
    即公園路口即設有機車待轉區等情，業據宜蘭縣政府警察局
    礁溪分局以100年1月25日警礁交字第1004000618號函敘說明
    確，且附件提出採證照片4張及現場圖1張在卷可稽，堪信為
    真。據此，異議人騎乘機車行駛至系爭路口時，自應遵守前
    揭標誌之規定，於行至系爭路口時先行右轉至公園路之機車
    待轉區等待，俟該方向號誌顯示允許後，再行續駛，以兩段
    方式完成左轉，且僅得行駛於最外側快車道或機慢車道甚明
    。異議人捨此不為，騎乘機車駛至系爭路口時，逕由礁溪路
    往南左轉至中山路，自屬違反前揭號誌規定甚明。
  (二)至異議人另辯稱系爭路口之兩段式左轉預告牌常遭較高車輛
    擋住看不見云云。惟本件不僅在異議人駛入系爭路口前之礁
    溪路前50公尺處設有機慢車兩段式左轉之預告牌，在路口號
    誌燈桿處及接近路口之右側路旁亦皆設有機慢車兩段式左轉
    之標誌，況依現場道路標線顯示，異議人騎乘機車於礁溪路
    時，亦僅得行駛於最外側快車道或機慢車道，異議人實難執
    此辯稱不知系爭路口機車應兩段式左轉中山路。是異議人所
    辯，自不足為有利之認定。此外，異議人認該系爭路口設置
    機車待轉標誌並不合理云云。惟基於交通秩序之維護、確保
    人車通行之安全，提供車輛駕駛人及行人有關道路路況之警
    告、禁制、指示等資訊，道路交通管理處罰條例第4條第2項
    授權行政機關，對於標誌之標示方式、設置基準及設置地點
    等事項制定規則，以執行道路交通管理、維護交通秩序、確
    保交通安全等工作。是行政機關依據道路之地形情況、車行
    流量等因素考量所依法設置之道路標誌，屬行政機關裁量之
    範圍，除該裁量處分之作成有逾越權限或濫用權力之情形而
    應以違法論者外，本院作為裁量合法性與否之司法審查機關
    ，尚無從對該裁量行使之妥當性加以審究，異議人不得執此
    提出異議。
五、從而，原處分機關以異議人有於前揭時、地騎乘機車「不依
    標誌標線號誌指示」之違規行為，依道路交通管理處罰條例
    第48條第1項第2款、第63條第1項第1款規定，裁處異議人罰
    鍰600元，併記違規點數1點，並無不當，異議人之異議難認
    有理由，應予駁回。
六、據上論斷，應依交通事件處理辦法第18條，裁定如主文。
中    華    民    國    100    年    6    月    30    日
                  交通法庭法  官  陳雪玉
以上正本證明與原本無異。
如不服本裁定，應於裁定送達後5日內，向本院提出抗告狀。（
應附繕本）
                          書記官  陳建宇
中    華    民    國   100    年    6     月    30    日